臺灣嘉義地方法院民事判決
110年度朴簡字第94號
原      告  李文魁  
訴訟代理人  林芳榮律師
被      告  徐國春  


            郭再發  
            黃國秀  
            李萬生  

            李永明  
上列當事人間分割共有物事件，本院於民國110年8月19日言詞辯
論終結，判決如下：
    主  文
一、兩造共有如附表所示的土地准予分割，分割如附圖所示，即
    附圖編號A部分，面積7平方公尺土地，分歸原告所有；附圖
    編號B部分，面積7平方公尺，分歸被告徐國春、郭再發、黃
    國秀、李萬生、李永明所有，並按應有部分比例保持共有。
二、訴訟費用由兩造按附表「訴訟費用負擔」欄所示比例負擔。
    事實及理由
一、本件被告郭再發、黃國秀沒有在言詞辯論期日出庭，且沒有
    民事訴訟法第386條各款規定的情形，所以本院依原告的聲
    請，在只有原告一方到場辯論情形下作成判決。
二、原告主張：系爭土地為雙方所共有，應有部分如附表所示。
    雙方沒有不分割的協議，也沒有因物的使用目的不能分割的
    情形，但是因為共有人無法達成協議分割，所以請求依照嘉
    義縣朴子地政事務所110年4月27日複丈成果圖方案（下稱附
    圖）所示的方案分割，至於原告分割後分得面積減少的部分
    ，就不請求金錢補償等語。並聲明：如主文所示。
三、被告答辯：
（一）被告徐國春、黃國秀、李永明：對於原告分割沒有意見。
（二）被告李萬生：分割就分割等語。
（三）被告郭再發未於言詞辯論期日到場，亦未提出書狀作何聲
      明或陳述。
四、本院得心證的理由：
（一）按各共有人，除法令另有規定外，得隨時請求分割共有物
      。但因物之使用目的不能分割或契約定有不分割之期限者
      ，不在此限，民法第823條第1項定有明文。本件原告起訴
      主張系爭土地為兩造所共有，共有人及應有部分如附表所
      示，系爭土地沒有約定不分割的協議，也無因物的使用目
      的上不能分割的情形，已經提出土地登記謄本為證（本院
      卷第23至25頁），且被告都不爭執，可以相信為真實。但
      是雙方在本院調解不成立，可見兩造間無法就分割方法達
      成協議，所以原告依照前揭規定，本於系爭土地共有人地
      位訴請裁判分割系爭土地，即屬有依據。
（二）按民法824條第2項規定，共有物之分割，原則上以原物分
      配於各共有人。又法院定共有物分割之方法，固可由法院
      自由裁量，惟應斟酌各共有人之意願、利害關係、共有物
      之性質、分割後之經濟效用及公共利益等為公平決定（最
      高法院81年度台上字第16號、89年度台上字第724號判決
      可資參照）。
（三）查系爭土地臨博文街，後方臨同段1145地號土地，原告表
      示系爭1145地號土地上有原告所有建物等情，已經本院會
      同雙方及朴子地政事務所勘驗現場明確，而且有勘驗筆錄
      （本院卷第79至83頁）及現場照片（本院卷第95至97頁）
      可以佐證，應該可以認定。
（四）本院審酌原告所提附圖分割方案，分割後原告分配位置與
      其原有上開土地相連結，且各筆土地均可面臨道路對外聯
      絡，有利於各共有人分割後對土地的使用與開發。被告徐
      國春、黃國秀、李永明對於原告分割方案也都沒有意見。
      綜合上情，可以認為原告所提出分割方案與多數共有人意
      願相符，且與系爭土地使用現況一致，對其餘共有人亦無
      不利，應屬可採。　　　
五、結論，系爭土地並沒有因使用目的不得分割或約定不能分割
    的情事，但是共有人到目前為止都未能協議分割，本院審酌
    共有人的意願、系爭土地目前使用現狀、分割後的經濟效用
    及整體利用價值等一切情狀，認為原告主張如附圖所示的分
    割分案為適當，因此判決如主文第1項所示。
六、末按因共有物分割、經界或其他性質上類似之事件涉訟，由
    敗訴當事人負擔訴訟費用顯失公平者，法院得酌量情形，命
    勝訴之當事人負擔其一部，民事訴訟法第80條之1定有明文
    。本件雖然准許原告的請求分割系爭土地，但是分割方法是
    法院考量全體共有人的利益，原告既為共有人，也同受其利
    ，是訴訟費用應由兩造依附表「訴訟費用負擔比例」欄所示
    的比例負擔，始屬公允。
七、訴訟費用負擔之依據：民事訴訟法第78條、第80條之1、第
    85條第1項但書。 　　　
中　　華　　民　　國　　110 　年　　9 　　月　　6 　　日
                  臺灣嘉義地方法院朴子簡易庭
                                  法　官　吳芙蓉
以上正本係照原本作成。
如對本判決上訴，須於判決送達後20日內向本庭（嘉義市文化路
308之1號）提出上訴狀（均須按他造當事人之人數附繕本）。
中　　華　　民　　國　　110 　年　　9 　　月　　6 　　日
                                  書記官  葉芳如
附表：
土地坐落：嘉義縣○○市○○段0000地號土地    編號  共有人 應有部分 訴訟費用負擔比例 1 徐國春 354/2009 同左 2 郭再發 314/2009 同左 3 黃國秀 28/2009 同左 4 李萬生 299/4018 同左 5 李永明 299/4018 同左 6 李文魁 1014/2009 同左